臺灣板橋地方法院刑事判決             100年度易字第4035號
公  訴  人  臺灣板橋地方法院檢察署檢察官
被      告  李翊倫
上列被告因違反毒品危害防制條例案件，經檢察官提起公訴（10
0 年度毒偵字第6301號），被告於本院準備程序進行中，就被訴
犯罪事實為有罪之陳述，本院告知簡式審判程序之旨，並聽取其
與公訴人之意見後，經本院裁定行簡式審判程序審理後，判決如
下：
    主  文
李翊倫施用第二級毒品，累犯，處有期徒刑陸月，如易科罰金，
以新臺幣壹仟元折算壹日。
    事  實
一、李翊倫有下列之前科紀錄：
(一)、前於民國87年間因施用毒品案件，分別經本院以87年度毒聲
    字第228 號刑事裁定送勒戒處所觀察、勒戒後，認無繼續施
    用毒品之傾向而於87年6 月30日釋放出所，並由臺灣板橋地
    方法院檢察署（板橋地檢署）檢察官以87 年度偵字第17219
    號為不起訴處分確定，及經臺灣臺北地方法院（下稱臺北地
    院）以87年度毒聲字第1331號刑事裁定送勒戒處所觀察、勒
    戒後，認無繼續施用毒品之傾向而於87年11月25日釋放出所
    ，並由臺灣臺北地方法院檢察署（下稱臺北地檢署）檢察官
    以87年度偵字第23119 號為不起訴處分確定。
(二)、復於88年間因施用毒品，除經本院以88年度毒聲字第2443號
    刑事裁定令入戒治處所施以強制戒治，嗣經本院以88年度毒
    聲字第5165號裁定停止戒治，所餘戒治期間付保護管束，並
    於88年9 月10日停止戒治出監，嗣於停止戒治期間因違反保
    護管束事項情節重大，經本院以89年度毒聲字第227 號裁定
    撤銷停止戒治，令入戒治處所施以強制戒治，而於90年2 月
    11日強制戒治執行完畢出所外，並經本院以88年度易字第31
    20號刑事判決處有期徒刑3 月，且得易科罰金確定。
(三)、再於89年間因施用毒品案件，經本院以89年度易字第2995號
    刑事判決處有期徒刑5 月，且得易科罰金確定，嗣入監接續
    執行(二)、(三)所示之二罪刑，並於90年10月8 日縮短刑期期滿
    執行完畢出監。
(四)、再於91年間因違反毒品危害防制條例案件，除經本院以裁定
    令入戒治處所施以強制戒治，而於93年1 月9 日因毒品危害
    防制條例修正施行而釋放外，並經臺灣高等法院以92年度上
    訴字第2989號就持有第一級毒品部分處有期徒刑6 月，就施
    用第二級毒品部分處有期徒刑8 月，並定應執行有期徒刑 1
    年確定。同年間又因持有毒品案件及違反槍砲彈藥刀械管制
    條例案件，經本院以92年度訴字第1514號刑事判決處有期徒
    刑1 年8 月及1 年10月，併科罰金新臺幣（下同）60,000元
    ，有期徒刑部分合併定應執行有期徒刑3 年4 月確定，上開
    四罪刑嗣經本院以94年度聲字第2132號刑事裁定定應執行有
    期徒刑4 年3 月，併科罰金60,000元確定。
(五)、又於94年間因施用毒品案件，經本院以94年度訴字第1087號
    刑事判決處有期徒刑10月及10月，並定應執行有期徒刑1 年
    6 月確定。
(六)、再於95年間因施用毒品案件，經臺灣高等法院以95年度上訴
    字第3030號刑事判決處有期徒刑2 年確定。
(七)、嗣臺灣高等法院以96年度聲減字第3811號刑事裁定分別就上
    開(四)所示之罪刑違反毒品危害防制條例案件部分，各減為有
    期徒刑3 月、4 月，並與不應減刑違反槍砲彈藥刀械管制條
    案件部分，定應執行有期徒刑3 年2 月，併科罰金60,000元
    ，及就上開(六)所示之罪刑減為有期徒刑1 年；又上開(五)所示
    之罪刑，嗣經臺灣高等法院以96年度聲減更一字第13號刑事
    裁定減為有期徒刑5 月及5 月，並定應執行有期徒刑9 月確
    定。
(八)、嗣入監接續執行(四)至(七)所示之罪刑，並於97年12月15日因縮
    短刑期假釋，並接續執行上開罰金刑易服勞役部分至98 年2
    月19日執行完畢出監，且假釋期間付保護管束，且於98年11
    月21日保護管束期滿，假釋未經撤銷，其未執行之刑以已執
    行論。
二、詎其仍不知悔改，竟於前開觀察、勒戒執行完畢釋放後5 年
    內再犯施用毒品案件被依法追訴處罰後，猶基於施用第二級
    毒品甲基安非他命（下簡稱甲基安非他命）之犯意，於 100
    年8 月30日下午6 時許，在新北市五股區某處其本人使用之
    自小客車上，以將甲基安非他命放置在吸食器內燒煙之方式
    ，施用甲基安非他命1 次；嗣於100 年9 月1 日下午7 時30
    分許，經警持本院所核發之100 年度聲搜字第2002號搜索票
    及板橋地檢署檢察官所核發之100 年度他字第3967號拘票至
    其位於新北市○○區○○路46巷11號住處執行搜索、拘提時
    查獲，並扣得與本案無涉之手機1 支（內含SIM 卡門號0000
    000000號1 張，起訴書漏載該手機1 支，茲予補正），且經
    警採集其尿液送驗，結果呈安非他命、甲基安非他命陽性反
    應，始查悉上情。
三、案經新北市政府警察局中和第一分局移送臺灣板橋地方法院
    檢察署檢察官偵查起訴。
    理  由
壹、程序方面：本件被告李翊倫所犯係死刑、無期徒刑、最輕本
    刑3 年以上有期徒刑以外之罪，其於準備程序就前揭被訴事
    實為有罪之陳述，經法官告知簡式審判程序之旨，並聽取其
    與公訴人之意見後，本院認無不得或不宜改依簡式審判程序
    進行之處，爰依刑事訴訟法第273 條之1 第1 項、第284 條
    之1 之規定，由本院裁定本件行簡式審判程序，合先敘明。
貳、實體方面：
一、上開事實，業據被告李翊倫迭於警詢、偵訊及本院訊問時自
    白不諱，且被告於前開時間採集之尿液經送驗，結果呈安非
    他命、甲基安非他命之陽性反應乙節，此有新北市政府警察
    局中和第一分局毒品案犯罪嫌犯人姓名及代碼對照表及台灣
    檢驗科技股份有限公司出具報告日期2011/9/20 報告編號UL
    /2011/00000000之濫用藥物檢驗報告各乙份（詳見偵查卷第
    47、48頁）在卷可稽；又按甲基安非他命經口服投與後約70
    % 於24小時內自尿中排出，約90% 於96小時內自尿中排出，
    由於甲基安非他命成分之檢出與其投與方式、投與量、個人
    體質、採尿時間與檢測儀器之精密度等諸多因素有關，因此
    僅憑尿液中呈安非他命陽性反應，並無法確實推算吸食時間
    距採集時間之長短，惟依上述資料推斷，最長可能不會超過
    4 日等情，業經行政院衛生署藥物食品檢驗局於81 年2 月8
    日（81）藥檢壹字第001156號函示明確，則被告上開時間所
    採集之尿液送驗結果既有安非他命、甲基安非他命之陽性反
    應，顯見被告在經警採尿時往前回溯96小時內之某時（惟應
    扣除為警查獲後至採尿時止人身自由受拘束期間），確有施
    用第二級毒品甲基安非他命之犯行至明。故被告之自白核與
    事實相符，應堪予採信。是本案事證已臻明確，被告犯行洵
    堪認定，應予依法論科。
二、論罪科刑部分：
(一)、按施用毒品經觀察、勒戒或強制戒治執行完畢釋放後，5 年
    後再施用毒品，應適用毒品危害防制條例第20條第1 、2 項
    之規定，同條例第20條第3 項定有明文。又按於92 年7 月9
    日新修正之毒品危害防制條例刪除二犯及三犯之規定，一改
    修法前繁雜之處遇程序，僅將施用毒品者簡化區分為初犯、
    再犯，並認施用毒品者係屬病患性犯人，以觀察、勒戒戒除
    其身癮，並以強制戒治去除其心癮。經觀察、勒戒或強制戒
    治執行完畢釋放後，若係5 年後再犯該條例第10條施用毒品
    罪者，與同條例第20條第1 項、第2 項關於「初犯」之處理
    方式相同，檢察官應先聲請法院裁定令被告入勒戒處所觀察
    、勒戒，並視有無繼續施用毒品傾向，決定應予釋放、為不
    起訴之處分，或應聲請法院裁定令入勒戒處所強制戒治；若
    係5 年內「再犯」同條例第10條施用毒品罪者，依同條例第
    23條第2 項規定，檢察官則應依法追訴。觀諸該條例第20條
    第3 項之修正理由：「觀察、勒戒或強制戒治5 年後再犯者
    ，顯見前所實施之觀察、勒戒或強制戒治已足以遮斷其施用
    毒品之癮，為期自新及協助其戒除毒癮，對此5 年後再犯者
    ，爰明定仍適用初犯之規定，先經觀察、勒戒、強制戒治之
    程序。」及同條例第23條第2 項之修正理由：「為配合簡化
    施用毒品犯之刑事處遇程序，並鑑於經觀察、勒戒或強制戒
    治執行完畢釋放後5 年內再犯者，其再犯率甚高，原據以實
    施之觀察、勒戒及強制戒治既已無法收其實效，自應施以刑
    事處遇。」顯然如施用毒品者係前經觀察、勒戒或強制戒治
    等治療程序執行完畢5 年後，始再施用毒品之「初犯」，因
    前所執行之觀察、勒戒或強制戒治已足收戒除毒癮之效，自
    應重新執行觀察、勒戒或強制戒治等治療程序，並於治療程
    序執行完畢後，由檢察官為不起訴處分，毋庸對之追訴處罰
    ；反之，在「再犯」之情形，因其先前所為治療程序顯未能
    收戒斷毒癮之效，且考量施用毒品者之再犯率偏高，乃簡化
    其刑事處遇程序，而逕予追訴處罰，不再施以治療程序。參
    酌上開立法理由，修正毒品危害防制條例就施用毒品者，祇
    於「初犯及5 年後再犯」二種情形，有其追訴條件之限制，
    即須於初犯經觀察、勒戒或強制戒治釋放後，5 年內均無施
    用毒品之行為，始能認其前所實施之觀察、勒戒或強制戒治
    已足遮斷毒癮，而得於5 年後再犯時，再予適用初犯之規定
    ，重行觀察、勒戒等程序。倘5 年內已經再犯，被依法追訴
    處罰，縱其第三次（或第三次以上）施用毒品之時間在初犯
    釋放5 年以後，即與「5 年後再犯」之情形有別，且因已於
    「5 年內再犯」，顯見其再犯率甚高，原實施觀察、勒戒或
    強制戒治，已無法收其實效，而無5 年戒斷期之存在，自無
    再經觀察、勒戒或強制戒治之必要，應由檢察官逕行起訴，
    始符新法修正之本旨，最高法院95年度臺上字第1071號、95
    年度臺非字第59號判決意旨可資參照。經查，被告有前開事
    實欄一(一)至(六)所示之施用毒品科刑紀錄在案，此有臺灣高等
    法院被告前案紀錄表乙份在卷可稽，是被告於前開觀察、勒
    戒執行完畢釋放後5 年以內已再犯被依法追訴處罰如上所述
    ，則揆諸前揭判決意旨，本件檢察官起訴被告施用第二級毒
    品，符合上開規定，合先敘明。
(二)、又按甲基安非他命依毒品危害防制條例第2 條第2 項第2 款
    之規定，係屬第二級毒品，故核被告所為，係犯毒品危害防
    制條例第10條第2 項之施用第二級毒品罪。又被告持有甲基
    安非他命係供己施用，則其持有之低度行為，為施用毒品之
    高度行為所吸收，不另論罪。再查，被告有事實欄一(四)至(八)
    所示之科刑紀錄在案，此有上開前案紀錄表在卷可證，是其
    於受有期徒刑執行完畢後5 年內故意再犯有期徒刑以上之本
    罪，為累犯，應依刑法第47條第1 項之規定，加重其刑。
(三)、爰審酌被告前有多次施用毒品之犯行，仍不知悔悟，故態復
    萌，再次施用毒品，無視於毒品對於自身健康之戕害及國家
    對於杜絕毒品犯罪之禁令，惟審酌被告犯後坦承犯行，態度
    尚佳，及施用毒品者均具有相當程度之生理成癮性及心理依
    賴性，戒除不易，且犯罪心態與一般刑事犯罪之本質不同，
    非難性較低等一切情狀，量處如主文所示之刑，併予諭知易
    科罰金之折算標準，以資懲儆。
(四)、至扣案之手機1 支，雖係被告所有，但非供本件施用毒品用
    或預備供施用毒品用之工具等情，亦據被告供述明確，爰毋
    庸併予宣告沒收，附此敘明。
據上論斷，應依刑事訴訟法第273 條之1 第1 項、第299 條第 1
項前段，毒品危害防制條例第10條第2 項，刑法第11條前段、第
47條第1 項、第41條第1 項前段，判決如主文。
本案經檢察官莊惠真到庭執行職務。
中    華    民    國   100    年    12    月    29    日
                  刑事第十庭法  官  饒金鳳
以上正本證明與原本無異。
如不服本判決，應於判決送達後10日內，向本院提出上訴書狀，
且上訴書狀應敘述具體理由，而上訴書狀未敘述上訴理由者，應
於上訴期間（即自收受判決書之翌日起算10日）屆滿後20日內補
提理由書。
                            書記官  許雅琪
中    華    民    國   100    年    12    月    29    日
附錄本案論罪科刑之法律條文：
毒品危害防制條例第10條第2 項：
施用第二級毒品者，處3 年以下有期徒刑。